【裁判字號】    89,訴,426
【裁判日期】    890511
【裁判案由】    毒品危害防制條例
【裁判全文】
臺灣板橋地方法院刑事判決                          八十九年度訴字第四二六號
    公  訴  人  臺灣板橋地方法院檢察署檢察官
    被      告  丙○○
    指定辯護人  甲○
右被告因違反毒品危害防制條例案件，經檢察官提起公訴（八十九年度偵字第一一五
二號），甲○判決如左：
    主  文
丙○○連續轉讓第二級毒品，累犯，處有期徒刑壹年。扣案之安非他命伍包（驗餘淨
重拾玖點零貳公克）沒收銷燬。
    事  實
一、丙○○曾於民國（下同）八十二年間因違反麻醉藥品管理條例案件，經台灣高等
    法院判處有期徒刑十月確定；復於八十二年間因竊盜案件，經甲○判處有期徒刑
    四月確定；又於八十三年間因違反麻醉藥品管理條例案件，經甲○判處有期徒刑
    七月確定；嗣丙○○所犯前揭違反麻醉藥品管理條例、竊盜等三案件接續執行刑
    期，於八十四年一月十四日假釋出監，並於八十四年四月三十日縮刑期滿執行完
    畢；丙○○又於八十五年間因違反麻醉藥品管理條例案件，經台灣桃園地方法院
    判處有期徒刑十月確定；復於八十五年間因違反麻醉藥品管理條例案件，經甲○
    判處有期徒刑五年六月確定，嗣丙○○所犯前揭違反麻醉藥品管理條例二案接續
    執行刑期，甫於八十八年二月二十三日假釋出監（縮刑期滿日期本應為九十年十
    二月六日），詎丙○○於假釋期間內，猶不知悔悟，基於轉讓第二級毒品安非他
    命之概括犯意，於八十八年六月間，因欲向其朋友丁○○借錢，連續三次在台北
    縣三峽鎮○○路三六九號十三樓之三（起訴書誤載為台北縣三峽鎮○○路六號）
    之丙○○住處，以紙包裝小量安非他命後，轉讓安非他命予丁○○吸用，以達其
    向丁○○借貸之目的，丁○○即每次均借予丙○○一千元。嗣於八十九年一月六
    日凌晨一時許，丙○○因欲再向丁○○借錢，即騎乘ＱＡＢ─五０九號輕型機車
    ，前往丁○○所任職位於台北縣三峽鎮○○路○段七十五號「模特兒卡拉ＯＫ」
    店前，欲轉讓安非他命予丁○○，以便向丁○○借貸，惟因丁○○向丙○○表明
    無錢可借，丁○○即回「模特兒卡拉ＯＫ」店內工作，丙○○即未轉讓安非他命
    予丁○○而未遂，丙○○並隨即遭警當場查獲，且在丙○○所騎乘之前揭機車內
    ，查獲其欲轉讓予丁○○之毒品安非他命伍包（驗餘淨重拾玖點零貳公克），另
    扣得分裝袋一百八十一個。
二、案經台北縣警察局三峽分局報請台灣板橋地方法院檢察署檢察官偵查起訴。
    理  由
一、訊據被告丙○○固坦承於其前揭住處曾多次轉讓安非他命予丁○○等情不諱，惟
    矢口否認於八十九年一月六日轉讓安非他命未遂之犯行，辯稱：查獲當天，係「
    阿正」之男子要賣一萬元之安非他命給伊，但伊因錢不夠，所以伊才用機車載「
    阿正」到丁○○所任職之卡拉０Ｋ店，欲向丁○○借三千元，惟伊並無要將安非
    他命給丁○○，至於查獲之安非他命、分裝袋係阿正的，並非伊所有云云；經查
    ：
  （一）被告丙○○於其台北縣三峽鎮○○路三六九號十三樓之三住處多次轉讓安非
        他命予丁○○之事實，業據被告於甲○審理時坦承不諱（見甲○八十九年四
        月二十七日審判筆錄），核與證人丁○○於甲○八十九年四月十二日調查時
        所證稱：被告都打伊之行動電話找伊到他的住處，說要找伊聊天，這三次伊
        都有到他的住處，被告就開口向伊借錢，伊就把一千元借給他，他就拿安非
        他命給伊，他用普通紙包著安非他命給伊，三次都是這樣子，後來他有還錢
        給伊，只還過五百元等語（見甲○八十九年四月十二日訊問筆錄），大致相
        符，雖證人丁○○於警訊時證稱：伊曾於八十八年六月初在丙○○所居住三
        峽鎮○○路三六九號十三樓之三住處，分別以每小包新台幣一千元之價格，
        向他購買過三次安非他命云云（見偵查卷第七頁背面），惟檢察官偵查時並
        未詳細訊問證人丁○○關於其警訊筆錄所指稱被告販賣安非他命之情事，僅
        提示證人丁○○警訊筆錄而訊問證人丁○○有何意見，證人丁○○亦僅答稱
        ：「當時確實如此，但我沒理他，警訊筆錄均屬實」等語（見偵查卷第三十
        九頁背面），並未就被告販賣安非他命之時間、地點、數量詳細供述，而證
        人丁○○亦於甲○八十九年三月二十九日調查時證稱：被告是送安非他命給
        伊，他共拿給伊三次左右，伊只有一次給被告一千元，是他事先打手機找伊
        ，說要找伊聊天，伊就去找他，他問伊有沒有錢，問伊是否方便借他錢，伊
        就拿一千元給他，他說若有錢，會拿錢還伊，他另外拿用紙裝的安非他命給
        伊，後來他只有還伊五百元等語，甲○並質之證人丁○○何以在檢察官提示
        警訊筆錄並無意見，證人丁○○亦答稱：伊只是向警察說伊只給被告一次一
        千元，警察就說有給過被告錢，就是販賣等語（均見甲○八十九年三月二十
        九日訊問筆錄），則證人丁○○於甲○八十九年三月二十九日調查庭及甲○
        八十九年四月十二月調查庭時雖就其借予被告金錢之次數，略有出入，惟證
        人丁○○於甲○歷次調查時對於被告無償轉讓安非他命乙節，則始終如一，
        況證人丁○○於甲○八十九年四月十二日調查時與製作筆錄之警員乙○○當
        庭對質，證人丁○○亦當庭明確指證被告係於其住處連續三次均先向其借一
        千元，再轉讓安非他命予其吸食等情屬實（見甲○八十九年四月十二日訊問
        筆錄），是自以證人丁○○於甲○八十九年四月十二日調查時之證詞，較為
        可採。職是，被告於八十八年六月間，因欲向丁○○借錢，連續三次在台北
        縣三峽鎮○○路三六九號十三樓之三住處，以紙包裝小量安非他命後，轉讓
        安非他命予丁○○吸用，以達其向丁○○借貸之目的，丁○○即每次均借予
        丙○○一千元，丙○○亦事後返還五百元之借款予丁○○等情，應堪認定。
  （二）再查，證人丁○○於甲○八十九年四月十二日調查時證稱：查獲當天被告要
        向伊借錢，他沒有說要借多少，他都以借錢名義，他說有好東西要給伊，但
        伊說伊沒有錢，伊並沒有借給他等語（見甲○八十九年四月十二日訊問筆錄
        ），而在被告所騎機車上扣得之結晶五包（驗餘淨重拾玖點零貳公克），經
        送請法務部調查局檢驗，檢驗結果確係甲基安非他命，有法務部調查局八十
        九年四月五日（八九）陸（一）字第八九０一九九七五號檢驗通知書一份附
        於甲○卷可憑，足認被告於查獲當天因欲再向丁○○借錢，即前往丁○○所
        任職之「模特兒卡拉ＯＫ」店前，欲轉讓安非他命予丁○○，以向丁○○借
        貸。而證人丁○○於甲○調查時亦證稱：（問：當時有看到另一個人叫阿正
        ？）伊只看到被告一個人等語，證人即承辦本案之警員乙○○亦到庭證稱：
        伊查獲被告當時，並沒有看到一個叫阿正的人逃走等語（均見甲○八十九年
        四月十二日訊問筆錄），參諸被告先於警訊時供稱其係偕同綽號「阿正」之
        男子找丁○○云云（見偵查卷第三頁背面），復於偵查初訊時供稱：是伊與
        志宏一起去找丁○○云云（見偵查卷第十七頁背面），被告前後供述已不一
        致，被告於甲○審理時復無法提供「阿正」之真實姓名及聯絡方式供甲○查
        證，顯見被告無非係以杜撰之人以搪塞甲○之調查，是被告所辯稱：查獲當
        時伊並無要將安非他命給丁○○，至於查獲之安非他命、分裝袋係阿正的，
        並非伊所有云云，不足採信。
  （三）綜上所述，被告前揭所辯，顯係事後圖卸刑責之詞，不足採信。是被告轉讓
        第二級毒品安非他命犯行堪以認定，應予依法論處。
二查八十七年五月二十日公布之毒品危害防制條例第二條已將安非他命列為第二級
    毒品，核被告丙○○所為，係犯毒品危害防制條例第八條第二項之轉讓第二級毒
    品既遂罪、同條例第八條第四項、第二項之轉讓第二級毒品未遂罪。至公訴人認
    被告係販賣安非他命予丁○○，而認被告係犯毒品危害防制條例第四條第二項之
    販賣第二級毒品罪嫌云云，惟按販賣安非他命者，需行為人以意圖營利為目的而
    販賣安非他命始足當之，倘以原價交付購買者，僅成立轉讓禁藥罪（最高法院八
    十一年度第二次刑事庭會議決議可資參照），經查，被告於八十八年六月間及為
    警查獲當天均係以交付安非他命予丁○○吸用之方式，以達其向丁○○借貸之目
    的，已如前述，況丙○○事後亦返還五百元之借款金額予丁○○，則被告丙○○
    交予丁○○安非他命，係為達其借貸之目的，尚難認其有營利之意圖，被告之前
    揭行為，與販賣之要件不合，是公訴人起訴法條容有未洽，應予變更。又被告非
    法持有安非他命之低度行為，應為轉讓安非他命之高度行為所吸收，不另論罪，
    併予敘明。被告先後轉讓第二級毒品既遂、轉讓第二級毒品未遂之行為，時間緊
    接，犯罪構成要件相同，顯係基於概括犯意反覆為之，應依刑法第五十六條連續
    犯之規定，論以較重之轉讓第二級毒品既遂一罪，並依法加重其刑。又查被告曾
    於八十二年間因違反麻醉藥品管理條例案件，經台灣高等法院判處有期徒刑十月
    確定；復於八十二年間因竊盜案件，經甲○判處有期徒刑四月確定；又於八十三
    年間因違反麻醉藥品管理條例案件，經甲○判處有期徒刑七月確定；嗣被告所犯
    前揭違反麻醉藥品管理條例、竊盜等三案件接續執行刑期，於八十四年一月十四
    日假釋出監，並於八十四年四月三十日縮刑期滿執行完畢，有台灣高等法院檢察
    署刑案紀錄簡覆表附卷足憑，其於執行完畢後五年之內，再犯本件有期徒刑以上
    之罪，係屬累犯，應依刑法第四十七條之規定遞加重其刑。爰審酌被告犯罪之動
    機、目的、手段、方法、犯後態度，及轉讓安非他命對於他人身心健康之危害甚
    鉅等一切情狀，量處如主文所示之刑，以資懲儆。至扣案之安非他命五包（驗餘
    淨重拾玖點零貳公克），係查獲之毒品，應依毒品危害防制條例第十八條第一項
    之規定宣告沒收銷燬。另扣案之分裝袋一百八十一個，並無證據明與被告所犯轉
    讓第二級毒品之犯行有何關聯，不予宣告沒收，併此敘明。
據上論斷，應依刑事訴訟法第二百九十九條第一項前段、第三百條，毒品危害防制條
例第八條第二項、第十八條第一項，刑法第十一條前段第五十六條、第四十七條，
，判決如主文。
本案經檢察官洪家原到庭執行職務
中      華      民      國    八十九    年      五      月    十一    日
                                   台灣板橋地方法院刑事第三庭
                                       法  官  林  海  祥
右正本證明與原本無異。
若不服本判決，應於送達十日內，向甲○提出上訴。
                                       書記官  巫  偉  凱
中      華      民       國   八十九    年      五       月    十六    日
（得上訴）附錄本案論罪科刑法條：
毒品危害防制條例第八條第二項
毒品危害防制條例第八條：
轉讓第一級毒品者，處一年以上七年以下有期徒刑，得併科新臺幣一百萬元以下罰金
。
轉讓第二級毒品者，處六月以上五年以下有期徒刑，得併科新臺幣七十萬元以下罰金
。
轉讓第三級毒品者，處三年以下有期徒刑，得併科新臺幣三十萬元以下罰金。
前三項之未遂犯罪之。


司法院資訊處製作；財團法人民間司法改革基金會備份。
